臺灣高等法院民事裁定
109年度抗字第421號
抗  告  人  新北市政府

法定代理人  侯友宜
相  對  人  黃典隆(即黃萬得繼承人)


上列當事人間因請求侵權行為損害賠償事件，聲請訴訟救助，抗
告人對於中華民國109年2月11日臺灣士林地方法院109年度救字
第3號所為裁定提起抗告，本院裁定如下：
    主  文
原裁定廢棄。
相對人在原法院之聲請駁回。
抗告費用由相對人負擔。
    理  由
一、按依民事訴訟法第107條第1項、第109條第2項規定，當事人
    無資力支出訴訟費用者，法院應依聲請，以裁定准予訴訟救
    助；但顯無勝訴之望者，不在此限；無資力支出訴訟費用之
    事由，應釋明之。又依同法第284條前段規定，釋明事實上
    之主張者，得用可使法院信其主張為真實之一切證據。另按
    所謂無資力，係指窘於生活，且缺乏經濟信用者而言（最高
    法院18年抗字第260號、43年臺抗字第152號判例參照）。法
    院調查聲請人是否無資力支出訴訟費用，專就聲請人提出之
    證據為之，如聲請人並未提出證據，或依其提出之證據，未
    能信其無資力支出訴訟費用之主張為真實，即應將其聲請駁
    回，並無調查之必要（最高法院26年滬抗字第34號判例參照
    ）。
二、本件抗告人之抗告意旨略以：相對人不服伊之違章拆除大隊
    於民國86年7月28日拆除座落改制前臺北縣○○市○○路00巷00
    弄00號房屋之行為，惟相對人遲至109年始向伊提起本件侵
    權行為損害賠償訴訟，已逾法定期間，顯無勝訴之望，且不
    得僅以中低收入戶證明書即推論其無資力負擔訴訟費用。原
    裁定准許相對人訴訟救助之聲請，實有違誤。爰提起本件抗
    告請求廢棄原裁定等語。
三、經查：本件相對人主張其為中低收入戶，無資力支出本件訴
    訟費用云云，固提出臺中市北區中低收入戶證明書為證（見
    原法院卷第8頁）。惟參社會救助法第4條規定，所謂低收入
    戶，係指家庭總收入平均分配全家人口，每人每月在最低生
    活費標準以下者而言；所謂最低生活費標準，係由中央、直
    轄市主管機關參照中央主計機關所公布當地區最近1年平均
    每人消費支出60﹪定之。則低收入戶標準乃行政主管機關為
    提供社會救助所設立之核定標準，與法院就有無資力支出訴
    訟費用之認定，係屬二事，中低收入戶非即等同窘於生活，
    且缺乏經濟信用，相對人僅執此主張其係無資力之人，尚非
    可採。況相對人107年度除有薪資所得新臺幣（下同）19萬1
    299元外，名下尚有坐落臺南市○○區○○段000號田賦1筆，財
    產總額共31萬7090元，有相對人稅務電子閘門財產所得調件
    明細表附卷可稽（見原法院卷第9之5至9之6頁）。顯難認相
    對人係窘於生活，且缺乏經濟信用，致無資力支出本件訴訟
    費用。此外，相對人既未提出其他證據，以釋明其無資力支
    出訴訟費用之主張為真實，揆諸前揭說明，其所為訴訟救助
    之聲請，無從准許，應予駁回。原法院裁定准許相對人訴訟
    救助之聲請，自有未洽。抗告意旨指摘原裁定不當，求予廢
    棄，為有理由。爰由本院予以廢棄改判如主文第2項所示。
四、據上論結，本件抗告為有理由。爰裁定如主文。
中　　華　　民　　國　　109 　年　　4 　　月　　22　　日
  　　　　　　　　民事第九庭  
  　                    審判長法  官  楊絮雲   
                              法  官  張宇葭
                              法  官  郭顏毓
正本係照原本作成。
本裁定除以適用法規顯有錯誤為理由外，不得再抗告。如提起再
抗告，應於收受送達後10日內委任律師為代理人向本院提出再抗
告狀。並繳納再抗告費新臺幣１千元。
中　　華　　民　　國　　109 　年　　4 　　月　　22　　日

    　　　　　　　　　　　　　書記官  馬佳瑩